臺灣高等法院刑事判決
109年度上訴字第2218號
上  訴  人  
即  被  告  黃昱寧



上列上訴人因違反毒品危害防制條例案件，不服臺灣新北地方法
院109年度審訴字第236號，中華民國109年4月15日第一審判決（
起訴案號：臺灣新北地方檢察署108年度偵字第23312號、108年
度毒偵字第4937號），提起上訴，本院判決如下：
    主  文
原判決撤銷。
甲○○持有第一級毒品純質淨重十公克以上，累犯，處有期徒刑壹
年貳月。扣案之第一級毒品海洛因拾肆包（含包裝袋拾肆只、驗
餘淨重合計參拾肆點柒貳公克、驗前純質淨重合計貳拾參點柒柒
公克）、第二級毒品甲基安非他命拾參包（含包裝袋拾參只、驗
餘淨重合計參拾點零伍陸參公克、驗前純質淨重合計貳拾玖點貳
伍捌公克），均沒收銷燬；扣案之刮勺壹支、分裝袋參包、電子
磅秤壹台、分裝袋參個，均沒收。
    犯罪事實
一、甲○○知悉海洛因、甲基安非他命分屬毒品危害防制條例所規
    定之第一、二級毒品，不得非法持有，竟仍基於持有第一級
    毒品純質淨重10公克以上、持有第二級毒品純質淨重20公克
    以上之犯意，於民國108年7月21日21時前某時許，在不詳處
    所，以不詳價格向真實姓名年籍不詳之人購入海洛因14包（
    含包裝袋14只、驗前純質淨重合計至少23.77公克）及甲基
    安非他命13包（含包裝袋13只、驗前純質淨重合計至少29.2
    58公克）而持有之。嗣為警於翌（22）日2時40分許，在桃
    園市龜山區光峯路千禧新城地下室查獲，當場扣得上開海洛
    因14包（含包裝袋14只、驗餘淨重合計34.72公克、驗前純
    質淨重合計23.77公克）、甲基安非他命13包（含包裝袋13
    只、驗餘淨重合計30.0563公克、驗前純質淨重合計29.258
    公克）、刮勺1支、分裝袋3包、電子磅秤1台、分裝袋3個（
    刮勺之後所列之物，起訴書均漏載），而查悉上情。
二、案經臺北市政府警察局刑事警察大隊報告臺灣新北地方檢察
    署檢察官偵查起訴。
    理  由
一、本判決下列所引被告以外之人於審判外之言詞或書面陳述，
    屬傳聞證據，被告及檢察官於審判期日中均未爭執其證據能
    力（見本院卷第123至124、198、199頁），且迄言詞辯論終
    結亦未聲明異議，本院審酌上開證據資料製作時之情況，尚
    無違法不當及證明力明顯過低之瑕疵，認為以之作為證據應
    屬適當，爰依刑事訴訟法第159條之5規定，認定前揭供述均
    有證據能力。
二、上揭犯罪事實，業據上訴人即被告甲○○於警詢、偵查、原審
    及本院審理時均坦承不諱（見108年度偵字第23312號卷《下
    稱偵卷》第11至23、185至187頁、原審卷第104、110頁、本
    院卷第126頁），而扣案之碎塊狀檢品9包（含包裝袋9只、
    驗前淨重合計26.94公克、驗餘淨重合計26.89公克）、粉塊
    狀檢品2包（含包裝袋2只、驗前淨重合計3.89公克、驗餘淨
    重合計3.8公克）、粉末檢品3包（含包裝袋3只、驗前淨重
    合計4.15公克、驗餘淨重合計4.03公克），經送法務部調查
    局濫用藥物實驗室鑑定結果，均檢出海洛因成分，純度分別
    為81.87%、19.48%、22.88%，驗前純質淨重合計分別為22.0
    6公克、0.76公克、0.95公克，亦有該局108年8月9日調科壹
    字第10823016570號鑑定書可徵（見偵卷第191頁）；另扣案
    之白色微黃結晶塊及細結晶3包（含包裝袋3只、驗前淨重合
    計9.382公克、驗餘淨重合計9.3459公克）、白色微黃結晶3
    包（含包裝袋3只、驗前淨重合計2.186公克、驗餘淨重合計
    2.164公克）、白色微黃結晶塊3包（含包裝袋3只、驗前淨
    重合計6.01公克、驗餘淨重合計5.9864公克）、白色結晶及
    細結晶2包（含包裝袋2只、驗前淨重合計9.391公克、驗餘
    淨重合計9.3772公克）、米白色結晶1包（含包裝袋1只、驗
    前淨重2.259公克、驗餘淨重2.1694公克）、米白色結晶及
    細結晶1包（含包裝袋1只、驗前淨重1.033公克、驗餘淨重1
    .0134公克）、刮勺1支經送交通部民用航空局航空醫務中心
    鑑驗結果，均檢出甲基安非他命成分、純度分別為93.6%、9
    9.9%、99.9%、99.9%、83%、99.9%，驗前純質淨重分別為8.
    7816公克、2.1838公克、6.004公克、9.3816公克、1.875公
    克、1.032公克一節，亦有卷存該局108年8月20日航藥鑑字
    第0000000、0000000Q號毒品鑑定書可徵（見偵卷第195至19
    8頁）；此外，另有原審法院搜索票、臺北市政府警察局刑
    事警察大隊搜索扣押筆錄、扣押物品目錄表在卷可稽（見偵
    卷第89至97頁），暨刮勺1支、分裝袋3包、電子磅秤1台、
    分裝袋3個扣案可憑，被告上開任意性自白與事證相符而足
    採信。準此，本案事證明確，被告上開犯行，洵堪認定。
三、論罪：
  ㈠核被告所為，係犯毒品危害防制條例第11條第3項之持有第一
    級毒品純質淨重10公克以上罪及同條例第11條第4項之持有
    第二級毒品純質淨重20公克以上罪。被告係以一行為同時觸
    犯持有第一級毒品純質淨重10公克以上罪及持有第二級毒品
    純質淨重20公克以上罪，為想像競合犯，應依刑法第55條前
    段規定，從一重之持有第一級毒品純質淨重10公克以上罪處
    斷。
  ㈡刑之加重：
    被告前⑴因施用毒品案件，經臺灣桃園地方法院以102年度審
    訴字第1290號判決判處有期徒刑9月、7月，應執行有期徒刑
    1年2月，上訴後經本院以103年度上訴字第449號駁回上訴確
    定；⑵因施用毒品案件，經原審法院以102年度審訴字第421
    號判決判處有期徒刑8月、5月確定；⑶因施用毒品案件，經
    原審法院以103年度審訴字第1888號判決判處有期徒刑9月、
    6月確定，再經原審法院以104年度聲字第1819號裁定定應執
    行有期徒刑1年1月確定；而上開⑴、⑵部分經原審法院以103
    年度聲字第3348號裁定定應執行有期徒刑1年8月確定，上開
    應執行刑1年1月、1年8月接續執行，於105年5月30日假釋出
    監併付保護管束，於106年2月10日保護管束期滿，假釋未經
    撤銷，其未執行之刑，以已執行論之情形，有本院被告前案
    紀錄表在卷可考。本院依司法院釋字第775號解釋意旨，考
    量被告前已因毒品案件受多次有期徒刑之宣告，其於受有期
    徒刑之執行完畢後，故意再次犯同性質之罪，顯見先前之有
    罪判決不足以發揮警告作用，堪認被告對於刑罰之反應力薄
    弱；佐以被告上開所犯之罪，加重最低本刑，亦無致個案過
    苛或失衡之情形。基上，被告受徒刑之執行完畢後，5年以
    內故意再犯本案有期徒刑以上之罪，為累犯，應依刑法第47
    條第1項之規定，加重其刑。
　㈢不另為不受理判決部分：
　⒈公訴意旨另以：被告於108年7月21日21時許，在新北市○○區○
    ○○路00巷00號5樓，以將海洛因及甲基安非他命放置玻璃球
    燒烤產生煙霧方式施用之方式，同時施用海洛因及甲基安非
    他命1次，認被告此部分施用第一級毒品海洛因及第二級毒
    品甲基安非他命之低度行為為上開持有第一級毒品逾10公克
    以上及持有第二級毒品純質淨重逾20公克以上犯行所吸收，
    不另論罪等語。
　⒉刑事訴訟法第303條第1款規定，案件有起訴之程序違背規定
    之情形者，應諭知不受理之判決。此所稱之起訴之程序違背
    規定，係指檢察官提起公訴之訴訟行為於程序上有違法律之
    規定而言。而提起公訴之訴訟行為是否於程序上有違法律規
    定，原則上，固是以起訴時所存在之事項及法律規定為判斷
    ，惟檢察官起訴後始發生之情事變更事由，致法院不能為實
    體審理及判決亦屬「起訴之程序違背規定」。
  ⒊毒品危害防制條例於109年1月15日修正、109年7月15日生效
    ，修正後毒品危害防制條例第20條第3項規定，犯第10條之
    罪於觀察、勒戒或強制戒治執行完畢釋放後，3年後再犯第1
    0條之罪者，適用本條前2項之規定。上開所謂「3年後再犯
    」，只要本次再犯（不論修正施行前、後）距最近1次觀察
    、勒戒或強制戒治執行完畢釋放，已逾3年者，即該當之，
    不因其間有無犯第10條之罪經起訴、判刑或執行而受影響，
    此係最高法院於109年11月18日以109年度台上大字第3826號
    裁定宣示之見解，為有權解釋，各級法院應受其拘束。
  ⒋又法院於解釋、適用本次毒品危害防制條例上開修正條文時
    ，允宜遵循醫療專業及刑事政策，保障施用毒品者為病患性
    犯人之健康權，兼顧保護社會安全及恪遵正當法律程序，確
    保法治國公平法院之具體實現。另本於權力分立原則，法院
    對檢察官職權行使，應予以尊重，雖非謂不得為適度之司法
    審查，惟對於施用毒品者本次所犯如距最近1次觀察、勒戒
    或強制戒治執行完畢釋放後，已逾3年者，檢察官得本於立
    法者所賦與之職權裁量是否聲請法院裁定觀察、勒戒或為命
    附條件（現行法僅能附命完成戒癮治療）緩起訴處分之多元
    化處遇，即聲請法院裁定機構內之觀察、勒戒並非檢察官所
    得採取之唯一途徑，法院自不能僭越檢察官之職權，逕對施
    用毒品者裁定應予觀察、勒戒或強制戒治。雖修正後之毒品
    危害防制條例第35條之1第2款規定：「審判中之案件，由法
    院或少年法院（地方法院少年法庭）依修正後規定處理；依
    修正後規定應為不起訴處分或不付審理之裁定者，法院或少
    年法院（地方法院少年法庭）應為免刑之判決或不付審理之
    裁定」。另該條款之立法說明亦謂：「若該等案件於修正施
    行前已繫屬於法院或少年法院（地方法院少年法庭）者，『
    為求程序之經濟，法院或少年法院（地方法院少年法庭）應
    依修正施行後之規定處理，即應依職權為觀察、勒戒或強制
    戒治之裁定』」等語，似欲透過立法說明由法院依職權裁定
    觀察、勒戒或強制戒治，以替代第20條第1項、第2項所定應
    由檢察官提出觀察、勒戒或強制戒治之聲請，惟若檢察官之
    「起訴之程序違背規定」，法院當不能「為求程序之經濟」
    便宜行事，而應嚴守程序上之正義，尊重檢察官之裁量權，
    並保障施用毒品者能獲得妥適並完善治療或其他有利戒毒途
    徑處遇之機會（最高法院109年度台上字第3826號判決意旨
    參照）。
  ⒌查被告前因施用毒品案件，經原審法院以94年度毒聲字第689
    號裁定送觀察勒戒後，認有繼續施用毒品之傾向，經原審法
    院以94年度毒聲字第1175號裁定令入戒治處所施以強制戒治
    ，並於95年2月22日停止戒治釋放出所，且經臺灣新北地方
    檢察署檢察官以95年度戒毒偵字第110號為不起訴處分確定
    ，此有本院被告前案紀錄表在卷可憑。被告本次施用第一、
    二級毒品之時間係108年7月21日21時許，距其於95年2月22
    日經強制戒治執行釋放後，已逾3年。參諸上開說明，被告
    上開施用第一、二級毒品犯行，即應再令觀察、勒戒，不因
    其間是否另犯該罪經起訴、判刑或執行而受影響。茲檢察官
    就被告此部分施用第一、二級毒品犯行逕予起訴，尚非合法
    ，本應為不受理判決之諭知，然因檢察官認此部分與上開被
    告持有第一級毒品淨重逾10公克及持有第二級毒品淨重逾20
    公克之罪間屬階段行為之吸收關係，爰不另為不受理判決之
    諭知。
四、撤銷改判之理由：
　㈠原審以被告犯行事證明確，應予論科，固非無見。惟查，被
    告本次施用第一、二級毒品之時間係108年7月21日21時許，
    距其95年2月22日經強制戒治執行釋放後，已逾3年。參諸上
    開說明，被告上開施用第一、二級毒品犯行，即應再令觀察
    、勒戒，不因其間是否另犯該罪經起訴、判刑或執行而受影
    響。茲檢察官就被告此部分施用第一、二級毒品犯行逕予起
    訴，尚非合法，已如上述，原判決未及審酌上開毒品危害防
    制條例之修正，認被告被訴施用第一、二級毒品犯行為持有
    第一級毒品淨重逾10公克及持有第二級毒品淨重逾20公克之
    罪所吸收，皆不另論罪，尚有未洽。被告上訴雖未指摘及此
    ，然原判決既有上開可議，仍屬無可維持，自應由本院將原
    判決撤銷改判。爰審酌毒品對於個人身心健康戕害甚鉅，被
    告竟仍漠視法令之禁制而持有第一、二級毒品，且持有毒品
    純質淨重達一定數量，實屬不該，惟念其於偵、審程序中始
    終坦承犯行，犯後態度尚稱良好，兼衡其素行、高職畢業之
    智識程度、於警詢中自陳家庭經濟狀況小康、現在工地福利
    社工作及其犯罪之動機、目的、手段及所生危害等一切情狀
    ，量處如主文第2項所示之刑，以資懲儆。
  ㈡沒收：
　⒈扣案之海洛因14包（含包裝袋14只、驗餘淨重合計34.72公克
    、驗前純質淨重合計23.77公克）、甲基安非他命13包（含
    包裝袋13只、驗餘淨重合計30.0563公克、驗前純質淨重合
    計29.258公克），分屬第一、二級毒品，業已認定如前，而
    包覆上開毒品之包裝袋共27只，均因分別沾有微量第一、二
    級毒品海洛因、甲基安非他命成分，無法完全析離，應整體
    視為查獲之第一、二級毒品，應依毒品危害防制條例第18條
    第1項前段之規定，不問屬於犯罪行為人與否，均宣告沒收
    銷燬；至送鑑耗損之第一、二級毒品海洛因、甲基安非他命
    因既已滅失，自無庸再予宣告沒收銷燬。
  ⒉扣案之刮勺1支、分裝袋3包、電子磅秤1台、分裝袋3個，皆
    屬被告所有，供本案持有海洛因、甲基安非他命所用之物，
    此據被告於警詢中供述明確，爰均依刑法第38條第2項前段
    規定併予宣告沒收。
五、被告經本院合法傳喚，無正當理由不到庭，爰不待其陳述，
    逕行判決。
據上論斷，應依刑事訴訟法第369條第1項前段、第364條、第299
條第1項前段、第371條，判決如主文。
本案經檢察官陳詩詩提起公訴，檢察官陳孟黎、越方如到庭執行
職務。
中　　華　　民　　國　　110 　年　　2 　　月　　25　　日
            刑事第十三庭  審判長法　官  許永煌
                                法　官  吳定亞
                                法　官  黃美文
以上正本證明與原本無異。
如不服本判決，應於收受送達後20日內向本院提出上訴書狀，其
未敘述上訴之理由者並得於提起上訴後20日內向本院補提理由書
（均須按他造當事人之人數附繕本）「切勿逕送上級法院」。
                                書記官  湯郁琪
中　　華　　民　　國　　110 　年　　2 　　月　　25　　日

附錄：本案論罪科刑法條全文
毒品危害防制條例第11條第3、4項
持有第一級毒品純質淨重10公克以上者，處1 年以上7 年以下有
期徒刑，得併科新臺幣1 百萬元以下罰金。
持有第二級毒品純質淨重20公克以上者，處6 月以上5 年以下有
期徒刑，得併科新臺幣70萬元以下罰金。